臺灣臺中地方法院刑事判決
110年度金訴字第1254號
公  訴  人   臺灣臺中地方檢察署檢察官
被      告  王伊汝


上列被告因違反洗錢防制法等案件，經檢察官提起公訴（110年
度偵字第40433號），本院判決如下：
    主    文
王伊汝幫助犯洗錢防制法第十四條第一項之一般洗錢罪，處有期
徒刑伍月，併科罰金新臺幣貳萬元，罰金如易服勞役，以新臺幣
壹仟元折算壹日。
    犯罪事實
一、王伊汝可預見將金融帳戶提供給身分不明之人使用，可能為
    他人實施詐欺犯罪，掩飾、隱匿犯罪所得財物去向、所在，
    製造金流斷點所用，仍基於縱發生亦不違背其本意之幫助詐
    欺取財、幫助一般洗錢不確定故意，於民國110年6月9日晚
    間6時許，在址設臺中市○○區○○○道0段000號之空軍一號中南
    站，依真實姓名年籍不詳、暱稱「Jason」之人之指示，將
    其申辦之中國信託商業銀行帳號000000000000號帳戶（下稱
    中國信託帳戶）提款卡，寄至空軍一號高雄總站，並告知「
    Jason」提款卡密碼。嗣於同日晚間10時許，因接獲「Jason
    」通知上開提款卡無法使用，而承前犯意，接續於同年月11
    日上午10時許，至空軍一號中南站，將其掛失補發之中國信
    託提款卡寄至空軍一號高雄總站。真實姓名年籍不詳之人取
    得中國信託帳戶提款卡及其密碼後，各意圖為自己不法之所
    有，基於詐欺取財、一般洗錢之犯意，分別於附表所示時間
    ，以附表所示方式詐騙如附表所示之人，致附表所示之人陷
    於錯誤，匯款如附表所示金額至中國信託帳戶，旋遭不詳之
    人提領殆盡，以此方式獲取詐得贓款，同時掩飾、隱匿該犯
    罪所得之去向、所在。附表所示之人察覺遭騙後報警處理，
    經警循線查悉上情。
二、案經陳育佑、蕭崇禮訴由臺中市政府警察局第一分局報告臺
    灣嘉義地方檢察署檢察官呈請臺灣高等檢察署檢察長函轉臺
    灣臺中地方檢察署檢察官偵查起訴。
    理    由
壹、程序部分
    本判決所引用被告王伊汝以外之人於審判外之陳述，檢察官
    及被告於本院審理時均同意有證據能力，迄辯論終結前未聲
    明異議，本院審酌上開證據資料作成時之情況，尚無違法不
    當及證明力明顯過低之瑕疵，認以之作為證據應屬適當，依
    刑事訴訟法第159條之5第1項規定，有證據能力。另援引之
    非供述證據，因無證據證明係公務員違背法定程序所取得，
    亦無顯有不可信之情況，檢察官及被告於本院審理時均同意
    該等證據之證據能力，俱與本案有關，經本院於審理期日提
    示予被告並告以要旨，為合法調查，應認均得作為證據。
貳、實體部分
一、訊據被告固坦承依「Jason」之指示，提供中國信託帳戶提
    款卡及其密碼之事實，惟矢口否認有何幫助詐欺取財、幫助
    一般洗錢犯行，辯稱：「Jason」因個人帳戶無法使用而向
    伊借用，以購買遊戲點數，伊因為有帳戶被凍結之經驗才會
    答應出借，沒有幫助詐欺取財、幫助一般洗錢之犯意云云。
    經查：
　㈠被告依真實姓名年籍不詳、暱稱「Jason」之人之指示，於11
    0年6月9日晚間6時許，在址設臺中市○○區○○○道0段000號之
    空軍一號中南站，寄出中國信託帳戶提款卡，並告知「Jaso
    n」提款卡密碼，因「Jason」告知無法使用，乃辦理掛失補
    發，於同年月11日上午10時許再次寄出補發之中國信託帳戶
    提款卡。嗣真實姓名年籍不詳之人分別於附表所示時間，以
    附表所示方式詐騙如附表所示之人，致附表所示之人陷於錯
    誤，匯款如附表所示金額至中國信託帳戶，旋遭不詳之人提
    領殆盡等情，均為被告所不爭；告訴人陳育佑、蕭崇禮分別
    遭詐騙而匯款之情節，分據告訴人2人於警詢時指述綦詳（
    見警卷第54-56頁反面、第70頁正反面），亦有附表所示文
    書（卷證出處詳如附表）、臺中市政府警察局烏日分局110
    年9月24日中市警烏分偵字第1100055650號函檢附職務報告
    、中國信託商業銀行股份有限公司111年3月9日中信銀字第1
    11224839066170號函檢附中國信託帳戶提款卡掛失紀錄與寄
    貨收據翻拍照片附卷可稽（見110偵8256卷第24-25頁，本院
    卷第37-39頁、第47頁），足見被告申辦之中國信託帳戶確
    遭身分不詳之人供作收取詐騙告訴人2人所得款項之人頭帳
    戶，並以此方式掩飾、隱匿詐欺犯罪所得之去向、所在，而
    製造金流斷點，被告提供中國信託帳戶提款卡及其密碼之行
    為，客觀上已幫助實施訛詐之正犯遂行各次詐欺取財及一般
    洗錢犯行之事實，應堪認定。
　㈡被告主觀上有幫助詐欺取財及幫助洗錢之不確定故意：
    1.刑法第30條之幫助犯，係以行為人主觀上有幫助故意，客
      觀上有幫助行為，即對於犯罪與正犯有共同認識，而以幫
      助意思，對於正犯資以助力，但未參與實行犯罪之行為者
      而言。幫助犯之故意，除需有認識其行為足以幫助他人實
      現故意不法構成要件之「幫助故意」外，尚需具備幫助他
      人實現該特定不法構成要件之「幫助既遂故意」，惟行為
      人只要概略認識該特定犯罪之不法內涵即可，無庸過於瞭
      解正犯行為之細節或具體內容。此即學理上所謂幫助犯之
      「雙重故意」。又故意犯，可分為直接故意與不確定故意
      ，後者係指行為人對於構成犯罪之事實，預見其發生而其
      發生並不違反其本意，此為刑法第13條第2項所明定。是
      行為人若已預見他人可能以其所交付之帳戶資料，進行詐
      欺取財，得款後提領殆盡，以此方式掩飾、隱匿犯罪所得
      之流向，且其發生不違反其本意，仍應負相關之罪責。
    2.徵諸金融帳戶係個人理財工具，涉及個人身分與金融信用
      ，提款卡及密碼更攸關個人財產權益保障，一般均會妥為
      保管，實無輕易提供給身分不明之人任意使用之理。被告
      為成年人，受有大學教育之智識程度，從事餐飲業，有工
      作經驗，前於108年間，因提供帳戶予真實姓名年籍不詳
      、通訊軟體暱稱「冷冷」、「子涵」等人，遭該等不詳之
      人作為詐欺犯罪所用之人頭帳戶，而涉嫌幫助詐欺取財罪
      嫌，雖經臺灣臺中地方檢察署檢察官為不起訴處分（下稱
      前案），此有該署檢察官108年度偵字第16400號、第1735
      6號、第33192號及109年度偵字第5984號不起訴處分書在
      卷可憑（見110偵8256卷第9-13頁反面），然就相類行為
      有高度可能幫助不詳之人遂行詐欺取財犯行，同時無從追
      溯實際得款之人，致生金流斷點之結果，應具有較高警覺
      性；被告復於於警詢時自承：「Jason」向伊借提款卡要
      轉帳買遊戲點數，伊問「Jason」會不會做不當使用，讓
      伊卡到官司，「Jason」說不會云云（見110偵8256卷第27
      頁），嗣於本院準備程序時供稱：伊不知道「Jason」之
      真實姓名年籍，除了LINE以外沒有其他聯絡方式，之前的
      幫助詐欺案件是應徵工作，伊只有給帳戶帳號，卡片在伊
      身上。伊無法干涉「Jason」如何使用提款卡，也無法確
      定其是否真的拿去買遊戲點數，遊戲點數可以在超商繳費
      購買，不一定要使用提款卡云云（見本院卷第59-60頁）
      ，於本院審理時稱：伊知道帳戶不能隨便交出去云云（見
      本院卷第74頁），足徵被告有認知金融帳戶之專屬性及重
      要性，他人使用人頭帳戶以收取不法所得時，該所得外觀
      上固顯示由被告名義取得，實際上係由持有人頭帳戶之人
      取得，且金流將因對方提領、轉出款項等行為產生斷點一
      事，亦知購買遊戲點數並非只有使用提款卡一途，實無向
      他人借用之必要，而得預見其本案提供中國信託帳戶提款
      卡、密碼予「Jason」任意使用，有高度可能作為收取詐
      欺所得及洗錢所用之人頭帳戶，幫助不詳之人實行前揭犯
      罪行為，使其因此涉訟，卻於全不知悉「Jason」之真實
      姓名、年籍或聯繫方式，欠缺信賴基礎之情形下，寄出中
      國信託帳戶提款卡、告知提款卡密碼，甚於「Jason」告
      知提款卡無法使用時，未要求立即返還，反而立刻辦理掛
      失補發後再次寄出供「Jason」使用，案發後主動刪除雙
      方聯繫紀錄，處處均悖於常情，彰顯被告已預見其提款卡
      可能遭用於詐欺犯罪及洗錢行為，仍予以容任而提供予「
      Jason」等不詳之人用以遂行詐欺取財及一般洗錢犯行。
      被告空言否認無幫助之意，並以其係相信「Jason」要買
      遊戲點數云云推託其詞，殊無可採。
    3.被告另辯稱：伊個人帳戶因前案被凍結時，也有向高中時
      所認識之友人借用帳戶云云，然未提出任何證據以證其實
      。縱使被告所述為真，其與該友人自高中時起即已相識，
      雙方或具有相當信賴關係，其友人基於長年相識情誼，同
      意借用之行為，顯與其已預見提供帳戶資料可能涉訟，仍
      提供予完全不認識且無聯繫方式之人使用之行為，無法同
      等視之，不足為其有利之認定。
  ㈢綜上所述，本案事證業已明確，被告所為犯行堪以認定，應
    依法論科。
二、論罪科刑
  ㈠本案被告基於幫助之意思，提供中國信託帳戶提款卡、密碼
    予他人，致告訴人2人因遭詐騙而陷於錯誤，匯款存入中國
    信託帳戶，復遭提領殆盡，併生金流之斷點，令檢警無從追
    索查緝之結果，以此方式提供助力，但未參與詐欺與洗錢犯
    罪構成要件行為之實施，應認被告所為僅構成詐欺取財罪及
    一般洗錢罪之幫助犯。是核被告所為，係犯刑法第30條第1
    項前段、第339條第1項之幫助詐欺取財罪，及刑法第30條第
    1項前段、洗錢防制法第14條第1項之幫助一般洗錢罪。
  ㈡被告主觀上基於幫助之同一犯意，於密接時、地，數次提供
    同一金融帳戶提款卡，各行為間獨立性薄弱，依一般社會健
    全觀念，難以強行分開，應視為數個舉動之接續施行，合為
    包括之一行為予以評價較為合理，屬接續犯，僅論一罪。
  ㈢被告以提供中國信託帳戶提款卡及密碼之一行為，幫助正犯
    詐騙告訴人2人得逞，侵害渠等財產法益，為想像競合犯，
    應依刑法第55條規定，從一重論以幫助詐欺取財罪。又被告
    以上開行為同時幫助正犯掩飾詐欺所得之來源、去向，製造
    金流斷點，局部行為重合，依前揭規定，從一重論以幫助一
    般洗錢罪。
  ㈣被告以幫助之意思，參與構成要件以外之行為，為幫助犯，
    依刑法第30條第2項規定，按正犯之刑減輕之。
三、爰以行為人之責任為基礎，審酌被告有前案之相類經驗，當
    已深切認知交付帳戶資料行為所存在之潛在危害性，亦可能
    因此涉嫌犯罪，猶於前案發生後2年餘，容任而交付金融帳
    戶提款卡及密碼，使不詳之人以其帳戶收取詐欺贓款，致告
    訴人2人受有非微之金錢損害，助長財產犯罪風氣，同時幫
    助該他人得以利用形式上合法之金融交易外觀，掩飾不法所
    得之去向，製造金流斷點，增加告訴人2人尋回贓款及檢警
    查緝行為人真實身分之困難，犯後徒以遭詐騙等詞卸責，迄
    今未與告訴人2人和解或賠償渠等損害，未知悔悟，實不宜
    寬貸，暨被告自陳大學肄業，從事餐飲業、經濟狀況勉持、
    因脊椎問題須進行手術、無需其扶養或照顧之人（見本院卷
    第80頁）與告訴人蕭崇禮之意見（見本院卷第41-43頁）等
    一切情狀，量處如主文所示之刑，併諭知罰金易服勞役之折
    算標準。
四、被告本案所為僅構成幫助犯，綜觀全卷並無證據足證其有因
    本案犯行獲取任何報酬，故無需宣告沒收或追徵。至被告交
    付之中國信託帳戶提款卡，雖係供犯罪所用之物，然未扣案
    ，且被告之中國信託帳戶已被列為警示帳戶，應無另作為非
    法用途之虞，縱予沒收亦對預防犯罪助益甚微，與開啟沒收
    程序所耗費之司法資源相衡，有違比例原則，是認欠缺刑法
    上之重要性，依刑法第38條之2第2項規定，不宣告沒收或追
    徵。
據上論斷，應依刑事訴訟法第299條第1項前段，洗錢防制法第14
條第1項，刑法第11條前段、第30條第1項前段、第2項、第339條
第1項、第55條、第42條第3項，刑法施行法第1條之1第1項，判
決如主文。
本案經檢察官詹益昌提起公訴，檢察官林明誼到庭執行職務。
中　　華　　民　　國　 111　　年　　6　 　月　　23　　日
                  刑事第十五庭  審判長法  官  簡佩珺
                                      法  官  湯有朋
                                      法  官  鄭咏欣 
以上正本證明與原本無異。
如不服本判決應於收受送達後20日內向本院提出上訴書狀，並應
敘述具體理由；其未敘述上訴之理由者，應於上訴期間屆滿後20
日內向本院補提理由書（均須按他造當事人之人數附繕本）「切
勿逕送上級法院」。
告訴人或被害人如不服判決，應備理由具狀向檢察官請求上訴，
上訴期間之計算，以檢察官收受判決正本之日起算。
                                     書記官   施佑諭    
中　　華　　民　　國　  111   年　　6    月　 　23 　日 

附錄本案論罪科刑法條：
中華民國刑法第339條
意圖為自己或第三人不法之所有，以詐術使人將本人或第三人之
物交付者，處五年以下有期徒刑、拘役或科或併科五十萬元以下
罰金。
以前項方法得財產上不法之利益或使第三人得之者，亦同。
前二項之未遂犯罰之。

洗錢防制法第14條
有第二條各款所列洗錢行為者，處七年以下有期徒刑，併科新臺
幣五百萬元以下罰金。
前項之未遂犯罰之。
前二項情形，不得科以超過其特定犯罪所定最重本刑之刑。 
附表
編號 告訴人 詐騙時間、方式、金額 卷證出處 1 陳育佑 真實姓名、年籍不詳之人於110年6月12日下午4時35分許，接續佯以網路商家、永豐銀行客服人員之身分致電予陳育佑，佯稱：因系統錯誤將其設定為經銷商，每月均會扣款及寄貨，須依指示解除云云，致陳育佑陷於錯誤，於同日下午5時29分許、下午5時34分許，陸續匯款49,986元、49,986元至中國信託帳戶。 1.中國信託商業銀行股份有限公司110年7月15日中信銀字第110224839163483號函暨檢附中國信託帳戶之客戶基本資料、存款交易明細及自動化交易LOG資料-財金交易。（見警卷第7-15頁） 2.告訴人陳育佑之通話紀錄、網路購物紀錄、轉帳紀錄翻拍照片。（見警卷第57-60頁） 3.内政部警政署反詐騙諮詢專線紀錄表、桃園市政府警察局蘆竹分局南崁派出所受理詐騙帳戶通報警示簡便格式表、受（處）理案件證明單及金融機構聯防機制通報單。（見警卷第52頁、第61頁正反面、第64頁） 2 蕭崇禮 真實姓名、年籍不詳之人於110年6月12日下午5時許，佯以中華郵政客服人員之身分致電予蕭崇禮，佯稱：因購物網站人員操作錯誤，須依指示以網路銀行進行操作，以利退款云云，致蕭崇禮陷於錯誤，於同日下午5時30分許，匯款16,123元至中國信託帳戶。 1.中國信託商業銀行股份有限公司110年7月15日中信銀字第110224839163483號函暨檢附中國信託帳戶之客戶基本資料、存款交易明細及自動化交易LOG資料-財金交易。（見警卷第7-15頁） 2.告訴人蕭崇禮之轉帳紀錄截圖照片。（見警卷第71頁） 3.内政部警政署反詐騙諮詢專線紀錄表、高雄市政府警察局旗山分局嶺口派出所受理詐騙帳戶通報警示簡便格式表、受（處）理案件證明單及金融機構聯防機制通報單。（見警卷第68頁、第72-74頁）